【裁判字號】    89,簡上,310
【裁判日期】    900824
【裁判案由】    傷害
【裁判全文】
臺灣臺北地方法院刑事判決                        八十九年度簡上字第三一號
    上  訴  人  臺灣臺北地方法院檢察署檢察官
    被      告  乙○○ (原名.
右列上訴人因被告傷害等案件，不服本院於中華民國八十九年八月十六日所為八十九
年度簡字第六０四號第一審判決（聲請簡易判決處刑書案號：台灣台北地方法院檢察
署檢察官八十九年度偵字第一三七八三號）提起上訴，本院合議庭第二審判決如左：
    主  文
原判決撤銷。
乙○○傷害人之身體，累犯，處拘役伍拾日，如易科罰金以參佰元折算壹日。又連續
以加害生命、身體、名譽之事，恐嚇他人，致生危害於安全，累犯，處有期徒刑參月
，如易科罰金以參佰元折算壹日。
    事  實
一、乙○○前因過失傷害案件，經本院八十五年交易字第六四二號判處有期徒刑三月
    ，經台灣高等法院八十六年度交上易字第二五號駁回上訴確定，又因違反麻醉藥
    品管理條例案件，經本院八十五年度易字第四六三三號判處有期徒刑四月確定，
    二者應執行有期徒刑六月，於民國八十六年五月九日易科罰金執行完畢，仍不知
    檢束慎行，因交往中之友人甲○○有意疏遠，引致其心生不滿，竟於八十九年五
    月十六日晚間九時三十分許，在甲○○經營之位於台北市○○路四八０號「雅禮
    士電訊有限公司」（下稱雅禮士電訊公司）店內，持桌上電話筒猛朝邱女頭部、
    身體敲打，致甲○○受有頭部皮下血腫（2x2cm）、右第三手指擦傷（0.5cm）之
    傷害；並自八十九年四月初起至八月間止，基於概括之犯意，連續以電話或言語
    當面恫嚇甲○○「店給我收起來」、「叫你小心點」、「全家死光光」、「要給
    你好看」；或以傳真函至雅禮士電訊公司，於其上載：「皮給我把緊一點，走路
    小心，最好眼睛亮一點」、「請問有沒有看過女人的頭髮被剪到底一坑一坑的像
    誰？松山娥，還是范曉萱，希望靜靜等待，今天一定辦到！哈哈」之方式；或以
    其所有之0000000000號行動電話紀錄留言：「我要看妳在搖擺多久」
    、「你給我一分，我就還你七分，信不信」、「情人節之夜，我在這裡祝你一家
    三口和你的男朋友全out」、「我說的都會實現，很快就會來臨」、「邱小姐差
    不多十一點會有人去店找您，談事情，怎樣情形，看你造化，不要當我會騙你，
    你也可以不要信」、「假如我繼續堅持我的原則，你真的生意不用作了」，或以
    語音留言：「最好走路，前後看看」、「最好躲好一點」、「有時會想不開，路
    上嚇你」之以加害生命、身體、名譽之事恐嚇甲○○，致生危害於安全。復於八
    十九年五月十七日清晨，趁甲○○將其自用小客車停在台北市醫學院附近公眾得
    出入之場所，在其車上前後玻璃、車窗貼字條，上載「女人最重要的是貞節，而
    不是四處以女人的名譽四處勾搭男人，希望『邱小姐』你能節制」、「甲○○妳
    是不是人，借錢不還，還向警察講說別人恐嚇妳，知不知道什是『差恥心』，四
    處騙錢，還有車開？」「各位鄰居，有看到此信條希望能認清此人，『心』裡比
    禽獸還不如？」加害名譽之方式，公然侮辱甲○○，並造成心理上之壓迫，以達
    其恐嚇之目的，使甲○○心生畏懼，致生危害於安全。
二、案經被害人甲○○訴由台北市政府警察局信義分局報請台灣台北地方法院檢察署
    檢察官偵查起訴。
    理  由
一、訊據被告乙○○固坦承在甲○○車上貼卷附紙條，並曾傳真予甲○○，惟矢口否
    認右揭犯行，辯稱：伊僅與甲○○發生拉扯，未拿電話筒打她，未看見紙條內容
    ，亦未以傳真或言語恐嚇、辱罵云云。惟查：
（一）被告於右揭時地以電話筒毆打告訴人之事實，業據告訴人指述綦詳，並有診斷
      證明書一紙在卷，核與證人丙○○於警訊中證稱：「本（五）月十六日晚上二
      十一時三十分至二十二許，我和老板甲○○兩人在店內，該名打甲○○頭部的
      男子．．．拿起桌子上的話筒敲打甲○○頭部及身體，甲○○伸手阻擋，手指
      還受傷流血」（見偵查卷第一五頁），於本院八十九年十一月十四日調查時結
      證稱：「老闆娘那時坐在電腦桌上，後來他拿電話筒打老闆娘，斷斷續續至少
      十下，老闆只有擋沒有還手」（見本院卷第二六頁）等語相符，且被告於偵訊
      中已坦承八十九年五月十六日該次有打傷告訴人（見偵查卷第三三頁），其嗣
      後翻異其詞，殊非可信。
（二）被告以所有之0000000000號行動電話在甲○○所有之000000
      0000號行動電話語音信箱紀錄留言：「我要看妳在搖擺多久」（八十九年
      七月二十八日十二時三十三分），「你給我一分，我就還你七分，信不信」（
      八十九年八月五日九時五十分），「情人節之夜，我在這裡祝你一家三口和你
      的男朋友全out」（八十九年八月五日二十二時零四分），「我說的都會實現
      ，很快就會來臨」（八月五日二十二時八分），「邱小姐差不多十一點會有人
      去店找您，談事情，怎樣情形，看你造化，不要當我會騙你，你也可以不要信
      」（八十九年八月九日十時十七分），「假如我繼續堅持我的原則，你真的生
      意不用作了」（八十九年八月六日二十時二十四分）等語，並以語音留言「最
      好走路，前後看看」、「最好躲好一點」、「有時會想不開，路上嚇你」（見
      本院卷七一頁）等語，此有甲○○甲○○所有0000000000號行動電
      話語音信箱紀錄、行動電話ＳＩＭ卡、紀錄相片二本在卷可徵，被告亦坦承該
      門號確曾為其所有，經本院當庭播放卷附錄音帶，被告復供承該聲音確為其所
      為（見本院九十年三月二十日訊問筆錄）。
（三）被告於八十九年五月十七日清晨在告訴人停在台北醫學院附近之玻璃車窗上貼
      紙條，上載「女人最重要的是貞節，而不是四處以女人的名譽四處勾搭男人，
      希望『邱小姐』你能節制」，「甲○○妳是不是人，借錢不還，還向警察講說
      別人恐嚇妳，知不知道什是『差恥心』，四處騙錢，還有車開？」「各位鄰居
      ，有看到此信條希望能認清此人，『心』裡比禽獸還不如？」等內容，有紙條
      四張在卷可稽，業據告訴人指述歷歷，核與證人王韻筑即告訴人之女證稱其親
      眼見該紙條貼在告訴人車上前後玻璃上等語相符（八十九年十二月二十七日訊
      問筆錄），且該四紙字條經送鑑後，其上字跡與被告自承親筆書寫之二信函之
      個性、慣性及特徵均相符，有憲兵司令部刑事鑑識中心八十九年十二月二十六
      日（八九）鋼得字第一七一七三號鑑驗通知書在卷可徵。
（四）被告於八十九年四月間以言語當面嚇稱：「店給我收起來」，業據證人王湘復
      即告訴人之子、王榮隆即告訴人之前夫到庭證稱其等親耳聽聞（見本院八十九
      年十二月二十七日訊問筆錄）證人丙○○即雅禮士電訊公司店員警訊中證稱：
      「我有在場目睹及親自聽洪志昌打電話來恐嚇老板甲○○」，「平常我時常接
      到洪志昌打電話要找老板甲○○，老板若在忙一時無法接電話，洪志昌就開始
      大罵，叫你老板小心點，要老板全家死光光，或是一打電話來開口就罵，要給
      老板甲○○好看等語，幾乎都以恐嚇口氣」（偵查卷第一五頁）；被告復以傳
      真函至雅禮士電訊公司，上載：「皮給我把緊一點，走路小心，最好眼睛亮一
      點」、「請問有沒有看過女人的頭髮被剪到底一坑一坑的像誰？松山娥，還是
      范曉萱，希望靜靜等待，今天一定辦到！哈哈」（八十九年四月三日十時十九
      分），有傳真函二份在卷可徵，且被告於偵訊中業已坦承除附有符咒之傳真一
      紙外，其餘偵查卷附傳真函均由其所為（見偵查卷第三三頁）。
（五）綜上，被告於右揭時地以電話筒毆打告訴人，復連續或以電話、言語當面恫嚇
      ，或以傳真、行動電話紀錄或語音留言、在玻璃車窗上貼紙條之方式，恐嚇、
      侮辱告訴人等犯行，事證明確，應予依法論科。
二、核被告所為，係犯刑法第二百七十七條第一項之傷害罪、刑法第三百零五條恐嚇
    罪、第三百零九條第一項公然侮辱罪，其先後多次恐嚇犯行，時間緊接，犯罪構
    成要件相同，顯係基於概括犯意反覆而為，應依連續犯論以一罪並加重其刑。被
    告以一行為觸犯恐嚇、公然侮辱二罪名，為想像競合犯，依刑法第五十五條之規
    定，應從較重之恐嚇罪處斷。又其所犯傷害、恐嚇二罪間，犯意各別，行為互殊
    ，應分論併罰。又被告前因過失傷害案件，經本院八十五年交易字第六四二號判
    處有期徒刑三月，經台灣高等法院八十六年度交上易字第二五號駁回上訴確定，
    又因違反麻醉藥品管理條例案件，經本院八十五年度易字第四六三三號判處有期
    徒刑四月確定，二者應執行有期徒刑六月，於八十六年五月九日易科罰金執行完
    畢，有台灣高等法院檢察署刑案紀錄簡覆表一件在卷可徵，未滿五年再犯本件有
    期徒刑以上之罪，為累犯，應依刑法第四十七條規定加重其本刑。原審予以論罪
    科刑，固非無見，惟原審漏論以累犯，亦未就公然侮辱部分審酌，自有可議之處
    ，且原審僅就傷害部分，處拘役三十日，就連續恐嚇部分，處拘役二十日，應執
    行拘役四十五日，並得易科罰金，量刑顯屬過輕，檢察官並以之為上訴理由，自
    應由本院予以撤銷改判。爰審酌被告以暴力傷害過往女友，並用盡各種方式包括
    在告訴人兒女面前，以不堪之言語、文字多次恐嚇、侮辱告訴人，干擾告訴人生
    活及工作所生危害及犯罪後亟脫免罪責，前後反覆其詞之態度等一切情狀，量處
    如主文所示之刑。又查被告行為後，刑法第四十一條已於九十年一月四日修正，
    同年月十日經總統公布施行之，修正後之刑法第四十一條規定：「犯最重本刑為
    五年以下有期徒刑以下之刑之罪，而受六個月以下有期徒刑或拘役之宣告，因身
    體、教育、職業、家庭之關係或其他正當事由，執行顯有困難者，得以一元以上
    三元以下折算一日，易科罰金。但確因不執行所宣告之刑，難收矯正之效，或難
    以維持法秩序者，不在此限。」「併合處罰之數罪，均有前項情形，其應執行之
    刑逾六月者，亦同」；該規定與修正前刑法第四十一條規定：「犯最重本刑為三
    年以下有期徒刑以下之刑之罪，而受六個月以下有期徒刑或拘役之宣告，因身體
    、教育、職業或家庭之關係，執行顯有困難者，得以一元以上三元以下折算一日
    ，易科罰金。」比較，修正後之規定將可諭知易科罰金之罪由犯最重本刑為三年
    以下有期徒刑以下之刑之罪擴大至犯最重本刑為五年以下有期徒刑以下之刑之罪
    ，以修正後之規定較有利於被告，是依刑法第二條第一項前段之規定，應適用裁
    判時之法律即修正後之刑法第四十一條規定對被告所犯之罪諭知易科罰金之折算
    標準。
三、公訴意旨另以被告於八十九年四月十八日晚間十一時四十五分許毆打邱女，亦涉
    有傷害部分罪嫌云云，惟被告毆打之事實雖據告訴人指述及證人丙○○證述在卷
    ，惟告訴人因之而受有何等傷害，未提出驗傷證明為據，故無證據認定告訴人受
    有何等身體或健康之傷害，而與傷害罪之構成要件有間，惟公訴人以此部分與前
    揭有罪部分有裁判上一罪之連續犯關係，爰不就此部分另為無罪之諭知。
據上論斷，應依刑事訴訟法第四百五十五條之一第三項、第三百六十九條第一項前段
、第三百六十四條、第二百九十九條第一項前段、刑法第二條第一項前段、第五十六
條、第二百七十七條、第三百零五條、第三百零九條、第五十五條、第四十七條、修
正後第四十一條第一項，罰金罰鍰提高標準條例第一條前段、第二條，判決如主文。
本案經檢察官林邦樑到庭執行職務
中      華      民      國      九十      年      八      月  二十四    日
                                      臺灣臺北地方法院刑事第一庭
                                          審判長法  官  陳  興  邦
                                                法  官  吳  燁  山
                                                法  官  李  莉  苓
右正本證明與原本無異。
不得上訴。
                                                書記官  陳  惠  娟
中      華      民      國      九十      年      八      月  二十八    日
附錄本案所犯法條全文
中華民國刑法第二百七十七條
傷害人之身體或健康者，處三年以下有期徒刑、拘役或一千元以下罰金。
犯前項之罪因而致人於死者，處無期徒刑或七年以上有期徒刑；致重傷者，處三年以
上十年以下有期徒刑。
中華民國刑法第三百零五條
以加害生命、身體、自由、名譽、財產之事，恐嚇他人致生危害於安全者，處二年以
下有期徒刑、拘役或三百元以下罰金。
中華民國刑法第三百零九條
公然侮辱人者，處拘役或三百元以下罰金。
以強暴犯前項之罪者，處一年以下有期徒刑、拘役或五百元以下罰金。


司法院資訊處製作；財團法人民間司法改革基金會備份。
